臺灣臺南地方法院民事判決　九十三年度續字第二號
　　請　求　人
　　即　原　告　丁○○
　　被　　　告　丙○○
　　　　　　　　乙○○
　　　　　　　　甲○○
右當事人間就本院九十三年度訴字第七三五號侵權行為損害賠償事件，原告對於中華
民國九十三年六月二十八日在本院所成立之和解，請求繼續審判，本院判決如左：
    主      文
請求駁回。
訴訟費用由原告負擔。
    事      實
甲、請求人即原告方面：
一、聲明：請求准予繼續審判。
二、陳述：原告於民國九十三年六月二十八日，於鈞院十七法庭向被告要求新台幣（
    下同）一百萬元之精神慰撫金，承審法官認為原告之要求賠償過高，原告於法官
    勸說下，主動將精神慰撫金降到二十萬元，被告等未表示意見，法官問原告提議
    以十萬和解，原告誤為每人賠償十萬元，隨即應聲答應，後來才知是被告等合計
    賠償原告十萬元之慰撫金，原告本想反悔，無奈事前答應在先，且庭訊過程皆有
    錄音，後悔莫及。原告當初所提之刑事附帶民事訴訟狀中載明除對被告要求精神
    慰撫金以外，尚有原來的損害賠償及自起訴狀繕本送達之翌日起按年息百分之五
    計算之利息，惟庭訊過程中法官從未提及利息一事。關於被告等支付原告精神慰
    撫金之方式，法官要求原告將個人金融帳戶號碼給予被告，以利爾後被告等利用
    匯款之方式給付原告賠償金，原告認為金融帳戶屬於個人隱私權，沒必要告知他
    人，萬一被告又興犯意，再向他人恐嚇取財或詐欺，直接要求被害人將贖款匯入
    原告帳戶，屆時原告就成恐嚇取財之被告，故原告認為不適當。又和解筆錄第二
    項記載原告其餘請求拋棄，法官從未提及此項聲明，原告亦未提起，何來請餘請
    求拋棄；至於庭訊中，法官與原告論述道理，並要求原告撤銷對被告甲○○之訴
    訟，原告認為法院是依法論罪科刑場所，對此撤銷案並不適當。另原告於九十三
    年八月二十四日突接獲台灣彰化地方法院來函稱原告並非本案判決內容認定之被
    害人，嗣原告上網調得台灣彰化地方法院九十一年度易字第七四三號刑事判決書
    ，方得知該判決書並未有隻字片語提及原告是被害人，是故本件和解自有無效或
    得撤銷之情形，依法原告自得請求鈞院繼續審判。
三、證據：提出台灣彰化地方法院函、刑事判決書、民事判決書各一件為證。
乙、被告方面：
一、聲明：請求駁回繼續審判之請求。
二、陳述：請求依和解筆錄所載，被告丙○○、乙○○願分別賠償原告五萬元。
    理      由
一、按原告於判決確定前，得撤回訴之全部或一部。但被告已為本案之言詞辯論者，
    應得其同意。訴之撤回應以書狀為之。但於期日得以言詞向法院或受命法官為之
    。民事訴訟法第二百六十二條第一項、第二項定有明文。本件原告起訴請求侵權
    行為損害賠償事件，經本院以九十三年度訴字第七三五號受理，嗣原告於九十三
    年六月二十八日當庭撤回對於被告甲○○之訴訟，並經被告甲○○當庭表示對原
    告撤回訴訟無意見，堪認被告甲○○就原告撤回對其訴訟一節，業已同意，揆諸
    前揭規定本件原告對被告甲○○之訴訟，業經原告合法撤回而終結。茲原告雖就
    其撤回之訴訟，主張法院是依法論罪科刑場所，對此撤回案並不適當等語。惟本
    件原告所提之訴訟為對被告之侵權損害賠償，性質上乃屬民事訴訟，其目的僅在
    確定私法上權利之紛爭，兼及保護當事人之私法上權利，此與刑事訴訟之目的在
    於實現國家之刑罰權者不同。原告主張法院是論罪科刑之場所，恐係對於民事訴
    訟之性質有所誤解。因民事訴訟之目的在於確定當事人間之私法上權利義務關係
    ，故提起訴訟之原告如向法院表示不求為判決之意思，而撤回其訴之全部或一部
    ，自許其自由為之。本件原告撤回對被告甲○○之訴訟，既已符合民事訴訟法第
    二百六十二條第一項、第二項之規定，自已生撤回之效力，其對被告甲○○之訴
    訟即告終結，原告嗣後另主張本件撤回並不適當，於法自有未合，先此敘明。
二、按對訴訟上和解請求繼續審判，首應審查是否具備合法要件，次應審查和解有無
    無效或得撤銷之原因，須具備上述二要件後，始得請求繼續審判。因而當事人對
    於和解請求繼續審判，依民事訴訟法第三百八十條第三項準用同法第五百條第一
    項及第二項規定，應自和解成立之日起三十日之不變期間內為之，如請求繼續審
    判之理由知悉在後者，該項期間自知悉時起算（最高法院七十年台抗字第二九一
    號判例可資參照）。經查：本件原告與被告丙○○、乙○○之訴訟上和解成立於
    九十三年六月二十八日，原告並於九十三年七月五日收受本件和解筆錄，此經本
    院調閱九十三年度訴字第七三五號民事卷宗暨所附和解筆錄屬實，嗣原告於九十
    三年七月九日以其和解之意思表示有錯誤為由，具狀請求繼續審判，核原告之請
    求尚未逾三十日之不變期間，自屬合法。
三、另按和解如有私法上無效或得撤銷之事由，均足為當事人請求繼續審判之原因，
    至無效或得撤銷原因之有無，依和解成立時決之，不包括和解成立前存在或和解
    成立後發生之事由在內。又按民法第八十八條規定，意思表示之內容有錯誤，或
    表意人若知其事情即不為意思表示者，表意人得將其意思表示撤銷之，但以其錯
    誤或不知事情，非由表意人自己之過失者為限。申言之，如錯誤或不知事情，係
    由於表意人自己之過失，即不得撤銷其意思表示。再按民法第八十八條第一項所
    謂表意人若知其事情，即不為意思表示之意義，係指表意人對其表示行為欠缺認
    識而言。易言之，表意人客觀上曾為表示行為，使一般人得依其行為可解其所表
    示之意思，但主觀上，則表意人並無效果意思，且不知其所為行為，已構成意思
    表示。亦即係指表意人雖知表示行為之客觀意義，但於行為時，誤用其表示方法
    之謂，故係表示方法有所錯誤，以致與其內心之效果意思不一致，如欲寫千公斤
    ，誤為千台斤是，此有最高法院五十九年度台上字第三○八○號及八十一年度台
    上字第三二二號判決可資參照。經查：
（一）本件原告請求繼續審判之理由，係以其於審理時，對法官所提議之賠償十萬元
      ，誤為被告丙○○、乙○○每人十萬元而答應，未料後來才知是被告等人合計
      賠償十萬元，雖欲反悔但已答應在先而後悔莫及等語。惟依原告所述縱然屬實
      ，其於和解協調之初，就和解之金額究係被告每人賠償十萬元或二人合計賠償
      十萬元一部分有所誤解，然稍後就被告二人合計賠償十萬元業已知悉，並簽立
      和解筆錄，是原告於和解成立時，其主觀上已知和解之效力是得向被告丙○○
      、乙○○各求償五萬元，合計十萬元之損害賠償，此一主觀之效果意思與原告
      所簽立之和解筆錄所載之內容亦無不同，原告之表示行為與效果意思一致，自
      無錯誤可言。
（二）原告次主張其於起訴狀原併請求自起訴狀繕本送達之翌日起按年息百分之五計
      算之利息，惟和解當時法官未提及利息一事，且法官及原告均未提及其餘請求
      拋棄一節，惟和解筆錄第二項卻記載原告其餘請求拋棄等語。查和解係當事人
      於訴訟繫屬中就所爭執之私權由一造或兩造相互讓步，達成雙方合意，終止其
      爭執，以終結訴訟之行為，故和解多藉由兩造相互讓步，以取得共識為解決紛
      爭之方法，原告於起訴狀訴之聲明固然併請求自起訴狀繕本送達之翌日起按年
      息百分之五計算之利息，惟為達訴訟和解之目的，此一附帶之請求非不可放棄
      ，徵諸實際，於訴訟上之和解，當事人捨棄利息之請求者屢見不鮮；且原告就
      和解內容係得請求被告丙○○、乙○○二人各賠償五萬元一節業已知悉，已如
      前述，加以和解筆錄係經原告審視同意無訛並簽名後成立，則原告就本件利息
      部分同意不予請求，自有所認知，亦無錯誤可言。至和解筆錄第二項固記載原
      告其餘請求拋棄，然此因和解既由當事人互相讓步以達成合意，為免冗贅起見
      ，乃僅就被告所願給付之事項予以記載，至其餘原告原有所請求但未經兩造合
      意成為和解內容之事項概以「原告其餘請求拋棄」概括記載，此實為和解筆錄
      上所常見，否則就本件而言，對原告不予請求之事項必然須加記「原告請求被
      告丙○○、乙○○分別給付超過五萬元部分，及自起訴狀繕本送達之翌日起，
      按年息百分之五計算之利息均予拋棄」，其繁雜可知，而本件原告既同意以被
      告丙○○、乙○○各五萬元，對於其餘之主張自然不餘請求，和解筆錄第二項
      記載「原告其餘請求拋棄」，亦無違原告之主觀意思。
（三）原告復主張其於九十三年八月二十四日接獲台灣彰化地方法院之函文稱其非本
      按之被害人，是故本件和解自有無效或得撤銷之情形等語。惟民事訴訟之目的
      乃在於當事人間私法上權利有紛爭時，由司法機關確定其私法上權利，因涉私
      權爭執，多僅具私益，故關於私法上之權利人是否行使權利，行使之範圍如何
      ，義務人是否履行義務，均得由當事人依自己之意思決定，此與刑事訴訟在實
      現國家之刑罰權，故具有公益性質者，尚有不同，因此刑事判決認定有關私權
      事項，在獨立之民事訴訟並不受其拘束，因民刑訴訟之目的不同，所採取之原
      則多有相異之處，民事訴訟採處分權主義，辯論主義為原則，刑事訴訟採職權
      主義、干涉主義為原則。就本件而言，姑不論原告是否為被告丙○○、乙○○
      所涉恐嚇取財案件之被害人，惟原告既提起民事訴訟請求侵權行為損害賠償，
      並與被告丙○○等二人達成和解，此一和解即具有解決私法上權利義務關係之
      效力，不因刑事判決之認定而使其效力有所不同，而被告丙○○等既同意和解
      ，無異承認對於原告有給付之義務，本於私法自治之原則，對於被告之意思自
      亦無從加以干涉，以此，原告主張其非刑事案件之被害人，與原告侵權行為損
      害賠償請求權之成立與否，並無絕對關連，從而自亦不影響於和解之效力。至
      原告主張關於被告支付慰撫金之方式，法官要求原告將個人金融帳戶給予被告
      ，顯有不妥。惟關於被告如何給付慰撫金，並非和解內容，本院為顧慮當事人
      之便利起見，建議原告提供金融帳戶供被告匯款，避免當事人來往奔波之不便
      ，此係為當事人之利益而建議，原告不遵從，願以其他方式請求，自亦無妨，
      而此一支付方式既非和解內容，縱原告主觀不予同意，亦不影響和解內容之效
      力。
四、綜上，兩造於九十三年六月二十八日本院九十三年度訴字第七三五號侵權行為損
    害賠償事件所為訴訟上和解，難認有無效或得撤銷之原因，原告請求繼續審判，
    顯無理由，應予駁回。
五、據上論結，本件原告請求繼續審判為無理由爰依民事訴訟法第七十八條，判決如
    主文。
中　　　華　　　民　　　國　　九十三　　年　　 十一　　 月　　 十一　　 日
                                臺灣臺南地方法院民事第四庭
~B法　　　官　林富郎
右為正本係照原本作成
如對本判決上訴，須於判決送達後廿日內向本院提出上訴狀
中　　　華　　　民　　　國　　九十三　　年　　 十一 　　月　　 十一 　　日
~B法院書記官　卓春成
